【裁判字號】    99,上訴,3317
【裁判日期】    991112
【裁判案由】    廢棄物清理法等
【裁判全文】
臺灣高等法院刑事判決                99年度上訴字第3317號
上  訴  人  臺灣板橋地方法院檢察署檢察官
被      告  乙○○
選任辯護人  楊貴森律師
被      告  甲○○
上列上訴人因被告廢棄物清理法等案件，不服臺灣板橋地方法院
98年度訴字第3432 號，中華民國99年8月10日第一審判決（起訴
案號：臺灣板橋地方法院檢察署98年度偵字第3342號），提起上
訴，本院判決如下：
    主  文
上訴駁回。
    理  由
一、公訴意旨略以：被告甲○○係設址於臺北縣板橋市○○路○
    段一之三號嘉慶環保設備有限公司（下稱嘉慶公司）之登記
    負責人，乙○○為嘉慶公司實際負責人，均明知從事廢棄物
    處理業務者，應向直轄市、縣（市）主管機關或中央主管機
    關委託之機關申請核發公民營廢棄物處理機構許可文件後，
    始得受託處理廢棄物業務，未經許可者，不得從事處理廢棄
    物之工作，竟未依規定申請核發許可文件，即共同基於非法
    從事廢棄物處理及擅行排水之犯意聯絡，於九十七年九月間
    某日起，從事屬一般事業廢棄物之營建廢棄物（包括廢土）
    之處理工作，處理方式為先由乙○○、甲○○以無線電聯絡
    不特定之砂石車（曳引車）司機載運營建廢棄物至上開洗砂
    場，砂石車載來之廢棄物倒入洗砂場泥池後，並僱用姓名年
    籍不詳之成年人駕駛挖土機攪拌泥池中之廢棄物及水，待廢
    棄物變成泥漿水後再將泥漿水（廢水）排出，並僱請數名姓
    名年籍不詳之成年泥水工人，在臺北縣板橋市○○路○段一
    之三號前門之道路側溝，並埋設八吋之鐵管，並在上開廠區
    內之沉砂池，以八吋之塑膠管線自該廠區之前門，銜接上開
    八吋鐵管，以排廢污水沿光環路之道路側溝至光復水門，並
    污染新店溪之水體及附近之土壤，使新店溪及其下游遭爛泥
    淤積，並影響汛期防洪功能，致生公共危險。因認被告乙○
    ○、甲○○均涉犯廢棄物清理法第四十六條第四款之未領有
    廢棄物處理許可文件而從事廢棄物處理罪嫌，及水利法第九
    十三條第一項之擅行排水罪嫌、違反水利法第九十三條之三
    第六款規定情形，致生公共危險，而犯同法第九十四條之一
    第一項之罪嫌（按：依上開起訴書犯罪事實欄記載被告僱請
    數名姓名年籍不詳之成年泥水工人，在上址板橋土資場前門
    之道路側溝，埋設八吋之鐵管，並在上開廠區內之沉砂池，
    以八吋之塑膠管線自該場區之前門，銜接上開八吋鐵管，以
    排廢污水沿光環路之道路側溝至光復水門，並污染新店溪之
    水體及附近之土壤，使新店溪及其下游遭爛泥淤積，並影響
    汛期防洪功能，致生公共危險等語，堪認本件檢察官亦起訴
    被告違反水利法第九十三條之三第六款規定情形，致生公共
    危險，而犯同法第九十四條之一第一項之罪嫌）等語。
二、按犯罪事實應依證據認定之，無證據不得認定犯罪事實；又
    不能證明被告犯罪者，即應諭知無罪之判決，刑事訴訟法第
    一百五十四條第二項、第三百零一條第一項分別定有明文。
    次按事實之認定，應憑證據，如未能發現相當證據，或證據
    不足以證明，自不能以推測或擬制之方法，為裁判基礎；且
    認定不利於被告之事實須依積極證據，苟積極證據不足為不
    利於被告事實之認定時，即應為有利於被告之認定；另認定
    犯罪事實所憑之證據，雖不以直接證據為限，間接證據亦包
    括在內，然而無論直接證據或間接證據，其為訴訟上之證明
    ，須於通常一般之人均不致有所懷疑，而得確信其為真實之
    程度者，始得據為有罪之認定，倘其證明尚未達到此一程度
    ，而有合理之懷疑存在而無從使事實審法院得有罪之確信時
    ，即應由法院為諭知被告無罪之判決（最高法院四十年台上
    字第八六號、三十年台上字第八一六號、七十六年台上字第
    四九八六號判例可資參照）。
三、證據能力：被告及辯護人對後引證據之證據能力，均不爭執
    （本院卷第42頁背面），且觀其製作取得之情形，亦無違法
    或不當之情況，依刑事訴訟法第159條之5規定，均有證據能
    力，合予敘明。
四、公訴人認被告乙○○、甲○○涉犯廢棄物清理法第四十六條
    第四款之未領有廢棄物處理許可文件而從事廢棄物處理罪嫌
    ，及水利法第九十三條第一項之擅行排水罪嫌，主要係以被
    告乙○○、甲○○供述及證人黃茗宏於偵查中之證詞，暨臺
    北縣政府九十七年十二月十二日北府工養一字第０九七０八
    三０五三一號函、臺北縣轄內碎解洗選場（砂石場）會勘紀
    錄、板橋土資場場區開挖檢查報告、現場圖、現場照片五十
    六張、臺北縣政府營利事業登記證等為據。訊據被告乙○○
    、甲○○固坦承渠等分別係嘉慶公司之實際負責人、登記負
    責人之事實，惟均堅決否認有被訴未領有廢棄物處理許可文
    件而從事廢棄物處理及擅行排水等犯行，被告乙○○辯稱：
    九十七年十月三日被查獲當時，伊已經沒有作洗砂石的事了
    ，因檢察官於九十七年一月三十一日有去板橋市○○路挖管
    子，並把洗砂石的機器拆掉放在現場，之後伊就沒有再做了
    ；十月三日當天伊並沒有在土資場現場，當時只有甲○○在
    場，這個案子是後來警察要伊去製作筆錄時，伊才知道的，
    當天的情形伊都不知道，且土資場現場連一條輸送帶都沒有
    ，不可能運作等語；被告甲○○辯稱：是嘉慶公司的司機，
    公司的實際負責人是乙○○，因為他之前被檢察官查到，欠
    人家很多錢，所以把嘉慶公司負責人變更為伊，實際上的負
    責人還是乙○○，且伊只有在外面跑車，並沒有把土載進去
    光環路的土資場；對這件案子的事情都不曉得等語。經查：
（一）有關臺北縣政府水利局人員於九十七年九月二十八日在臺
      北縣板橋市○○路○段一之三號板橋土資場附近之「光復
      抽水站」監控時，發現「光復溝」堤岸處有排放廢污水之
      情形，臺北縣政府聯合稽查小組乃於同年十月三日至板橋
      土資場辦理開挖檢查，檢查結果略為：在板橋土資場區即
      板橋市○○段二六三號及鄰近廠區二六二之四地號之Ａ１
      區，發現一洗砂機並連接二十公分塑膠暗管，經進行開挖
      深度一公尺後，檢查確認該暗管往光復溝方向埋設；在上
      開地號土地之Ａ２區，發現一篩選機並連接十六公分塑膠
      暗管，經進行開挖深度一公尺後，確認該暗管亦往光復溝
      方向埋設；在Ｂ區（即鄰近上開場區○○段二六二之四地
      號土地）發現上開Ａ２區十六公分塑膠暗管連接至此處，
      有一鋼結構置於此地，以怪手移除後發現一地下水井及抽
      水馬達，並經臺北縣政府人員於Ａ２區篩選機連接十六公
      分塑膠暗管以大量消防水灌入該管，且投以紅色試劑後排
      放紅色水，確認Ｂ區為Ａ２區篩選機進水口；在Ｃ區（即
      光復溝堤岸）發現有二十公分塑膠暗管遭人以鋸子破壞，
      經臺北縣政府人員於Ａ１區洗砂機連接二十公分塑膠暗管
      處，以大量消防水灌入該管，並投入紅色試劑後排放紅色
      水，確認Ａ１區洗砂機排放暗管埋設至此處，惟現場遭人
      以鋸子破壞及當時再次試水時正逢漲潮，其正確排放出口
      已無法查獲等情，有臺北縣政府九十七年十二月十二日北
      府工養一字第０九七０八三０五三一號函及所附「臺北縣
      轄內碎解洗選場（砂石場）會勘紀錄」、「板橋土資廠區
      開挖檢查報告」、板橋土資場九十七年十月三日執行開挖
      示意圖、九十七年九月二十八日臺北縣政府水利局監控照
      片、九十七年十月三日檢查及開挖照片等件在卷可稽（偵
      卷第17-51頁），且被告等對此亦不爭執，此部份事實，
      堪予認定。
（二）被告乙○○辯稱：九十七年九月二十八日監控當時是嘉慶
      公司員工在現場整地，當天是因為下大雨，排水溝（指光
      復溝）的廢水是大雨沖下來的水，不是土資場的水，並未
      再做洗砂工作，已封場，可調用電紀錄乙節，經查：有
      關嘉慶環保設備有限公司所屬板橋土資場，已於九十七年
      七月一日報請封場，經核發處理完成證明文件。且經台北
      縣土木技師公會鑑定結果為：九十七年九月二日整修後實
      測地形圖檢測高度結果，尚稱符合。台北縣政府工務局因
      而准予封場，並於九十七年七月一日要求業者下架機器設
      備集中管理。於九十八年五月二十七日核定封場後也不受
      管制等語，有台北縣政府函在卷可參（原審卷二第四四至
      四五頁），且該處用電情形，於九十五年電量，少則二萬
      ，多則十一萬餘度，而九十五年九月僅四千一百六十度等
      情，有台灣電力股份有限公司台北南區營業處函及用電資
      料表在卷可參（原審卷一第一一八至一一九頁），是參酌
      洗砂機器之耗電，及自用電量而言，被告所辯，尚非無據
      。觀諸原審勘驗臺北縣政府水利局於九十七年九月二十
      八日監控板橋土資場之蒐證錄影光碟，結果略為：板橋土
      資場內之挖土機有轉動及砂石車之車斗有抬起、降下，監
      控畫面接著拍攝以護龍圍起擋土牆之大排水溝（即光復溝
      ）上方堤岸有數道廢污水流下光復溝，另畫面拍攝上開土
      資場前方空地上有數條水流往擋土牆堤岸方向流往大排水
      溝（指光復溝）。該錄影畫面顯示水利局人員監控當時錄
      影所在位置，距離板橋土資場內擺放砂石車、挖土地等機
      具，約一、二百公尺遠，勘驗上開蒐證錄影光碟畫面時，
      僅能發現板橋土資場內之挖土機有轉動及砂石車之車斗有
      抬起降下之情形，並無法清楚看見上開挖土機、砂石車或
      現場其他機具當時實際工作內容等情，有勘驗筆錄及照片
      在卷可稽（原審卷二第二二頁背面至二三頁，卷一第一二
      四至一四九頁）。再者，觀之上開九十七年九月二十八日
      水利局監控照片，亦顯示水利局人員監控當時板橋土資場
      之天色陰暗，且光復溝上方擋土牆堤岸的廢污水係以漫流
      方式排放流到光復溝內等情，參以臺北縣政府水利局人員
      監控當日確有薔蜜颱風自宜蘭縣南澳地區附近登陸進入臺
      灣本島，因而帶來強風豪雨，有中央氣象局颱風警報發布
      概況表在卷可參（原審卷二第七八頁及九二頁），則被告
      辯稱：稱當天是因為下大雨，排水溝（指光復溝）的廢水
      是大雨沖下來的水，不是土資場的水等語，即非無據，亦
      即不能排除此等可能性，且相關單位未採驗當日水質比對
      ，因此，能否以蒐證錄影光碟內容及監控照片，即認九十
      七年九月二十八日光復溝上方擋土牆堤岸排放污廢水時，
      板橋土資場內之挖土機、砂石車、洗砂機、篩選機等機具
      ，確有在從事洗選砂石，並將機具洗選砂石產生之廢污水
      ，再經由光復溝之堤岸排放至光復溝內之情形？已非無疑
      。
（三）公訴意旨以：依臺北縣政府聯合稽查小組於九十七年十月
      三日至板橋土資場辦理開挖檢查結果確有埋藏暗管，足認
      被告等排放乙節，經查：有關臺北縣政府聯合稽查小組於
      九十七年十月三日至板橋土資場辦理開挖檢查結果，在該
      場區Ａ１區發現一洗砂機並連接二十公分塑膠暗管，經進
      行開挖深度一公尺後，檢查確認該案管往光復溝方向埋設
      ，並在Ｃ區發現有二十公分塑膠暗管遭人以鋸子破壞，經
      臺北縣政府人員於Ａ１區洗砂機連接二十公分塑膠暗管處
      ，以大量消防水灌入該管，並投入紅色試劑後排放紅色水
      ，確認Ａ１區洗砂機排放暗管埋設至此處，惟現場遭人以
      鋸子破壞及當時再次試水時正逢漲潮，其正確排放出口已
      無法查獲等情，有上開板橋土資廠區開挖檢查報告在卷可
      參（偵卷第二十至二一頁）。然證人即九十七年十月三日
      至板橋土資場參與開挖檢查之臺北縣政府工務局人員高正
      樺於原審證稱：現場的洗砂機有接兩根管子，一根是接到
      地下水井，另一根是排水用的，是二十公分的塑膠管，我
      們是將這根排水用的暗管接頭打破之後加入紅色染劑進行
      試水，結果發現這條暗管的水會排到光復溝的涵洞上方，
      只會從這條暗管被切斷的斷口處就溢出來了，我們也沒有
      看到有紅色的水流出光復溝，我們有試著去查那條暗管被
      切斷之後的管路會通到哪裡，但是都找不到出水口，所以
      我們就直接用水泥將那條暗管被切斷處的下游部分的管口
      封掉。當時聯合稽查小組檢舉，是認為從光復溝排出的泥
      水是來自板橋土資場，所以請我們去查，以十月三日的資
      料來看，我們沒有辦法完全證實廢水是從板橋土資場排到
      光復溝，因為那條暗管到光復溝上方涵洞就已經被截斷了
      ，十月三日檢查的結果，沒辦法認定九月二十八日排入光
      復溝的泥水是從板橋土資場排出的等語（原審卷二第四八
      至五五頁）；證人即九十七年十月三日至板橋土資場參與
      開挖檢查之臺北縣政府工務局人員黃茗宏於原審證稱：當
      天我們是從暗管的源頭加入參有紅色試劑的水，一直追蹤
      到光復溝堤岸時，我們發現那邊的塑膠管已經被人破壞了
      ，那條管子遭人破壞處所流出的水就是我們摻有紅色試劑
      的水。當時那些紅色的水有流進光復溝，當時那些紅色的
      水不只有從那條管子被破壞的地方流出來，還有從其他地
      方流出。如果那條管子沒有被破壞，也沒辦法確定那些紅
      色的水會直接流入光復溝，因為我們當時沒有找到那條管
      子的出水口等語（原審卷二第五七至五九頁；證人即九十
      七年十月三日至板橋土資場參與開挖檢查之臺北縣政府水
      利局人員趙國良於原審證稱：當時我們有以有顏色的藥劑
      測試，後來我們有看到光復溝中有出現有顏色的藥劑水，
      我們沒有發現排水管的出口，因為那條排水管中途有遭人
      破壞。我們有從那條管子被破壞處再往下尋找管子的出水
      口，但是找不到。當天試水的過程中，那些摻有染劑的水
      有從那條水管被破壞處溢出。我們沒有辦法確定那條管子
      的出水口是在光復溝，但是我們有看到光復溝裡有我們試
      水用的紅色水。光復溝中會出現試水用的紅色水是那條管
      子中途有被人破壞，所以大部分的水都會從被破壞的地方
      流出來，應該是有些許的紅色水有流入那條管子被破壞處
      下游的部分，所以有些紅色水會從光復溝出現等語（原審
      卷二第六十至六三頁），參酌上開挖檢查當天試水照片所
      示：臺北縣政府人員將紅色劑試水投入板橋土資場Ａ１區
      洗砂機所連接二十公分塑膠管，並灌入消防水後，紅色水
      流自光復溝涵洞上方漫流而下等情形（偵卷第四十四頁下
      方），堪認本件臺北縣政府人員於九十七年十月三日至板
      橋土資場檢查開挖時，在該土資場Ａ１區發現洗沙機所連
      接排水用之二十公分塑膠管，並在Ｃ區光復溝堤岸發現該
      二十公分塑膠暗管遭人以鋸子破壞，檢查開挖當時並未能
      發現上開洗砂機所連接排水用塑膠管之出水口在光復溝或
      在何處等情，則上開開挖檢查報告，實無從證明九十七年
      九月二十八日排入光復溝的廢污水，係從板橋土資場所埋
      設塑膠管所排出。而公訴意旨認被告乙○○、甲○○共同
      僱請數名姓名年籍不詳之成年泥水工人，在板橋土資場前
      門之道路側溝，埋設「八吋之鐵管」，並在上開廠區內之
      沉砂池，以八吋之塑膠管線自該廠區之前門，銜接上開八
      吋鐵管，以排廢污水沿光環路之道路側溝至光復水門等節
      ，則與上開會勘紀錄、檢查報告、試水照片及證人高正樺
      、黃茗宏、趙國良上開證述不符，是此部份公訴意旨所指
      ，尚嫌無據。
（四）被告等辯稱：未經營土資場，是整地，且供車輛停放，而
      該等車輛載運廢土合法放至他處後回來，難免有殘餘土乙
      節，有關車輛載運廢土放置他處等情，有被告提出之駕駛
      名稱及台北市營建工程剩餘資源運送處理證明文件等在卷
      可參（偵卷第一○八頁至二六八頁），且觀諸九十七年十
      月三日照片，固有大卡車，惟並未顯示該車斗有無載運物
      品等情（偵卷第二八頁），且當日之照片固有土翻動之情
      形（同上卷第二九頁），然究係當地土翻動？抑或外來土
      推砌其上？亦難與辨別，且相關單位當時亦未採證。再者
      ，當日照片固有洗砂機及前方有沙土等情（同上卷第三十
      頁，三二頁），然似無輸送帶等相關設備，且參酌前述用
      電量情形，則能否遽認確有從事洗砂？亦非無疑。則被告
      所辯是空車回來，未經營土資場，係整地等語，即非可逕
      予排除。是公訴意旨認被告乙○○、甲○○未經許可，從
      事屬於一般事業廢棄物之營建廢棄物之處理工作一節，容
      有合理懷疑空間。
（五）公訴意旨認被告等自嘉慶公司板橋土資場排放廢污水至臺
      北縣板橋市○○路○段之三號前門之道路側溝（指光復溝
      ）、光復水門等處，違反水利法乙節：如前所述，尚乏
      證據證明有此情況。縱認有之，惟按排水設施範圍內，
      非經許可不得排注廢污水，為水利法第七十八條之三第二
      項第二款所明定；同法第九十二條之三第六款規定：「有
      下列情形之一者，處新臺幣六十萬以上三百萬以下罰鍰：
      ‧‧‧六、違反第七十八條之一第一款、第二款、第七十
      八條之三第二項第一款、第二款規定，未經許可施設、改
      建、修復或拆除建造物、排注廢污水或引取用水者」；同
      法第九十四條之一第一項規定：「有第九十二條之二至第
      九十二條之五、第九十三條之二或第九十三條之三規定情
      形之一，致生公共危險者，處五年以下有期徒刑，得併科
      新臺幣五十萬元以上五百萬元以下罰金」；另同法第九十
      三條第一項規定：「違反本法或主管機關依法所發有關水
      利管理命令，而擅行或妨礙取水、用水或排水者，處四千
      元以上二萬元罰鍰；因而損害他人權益者，處三年以下有
      期徒刑、拘役或科或併科四千元以上二萬元以下罰金」。
      惟按排水集水區域之劃定與核定公告、排水設施管理之維
      護管理、防洪搶險、安全檢查、設施範圍之使用管理及其
      他應遵行事項，由中央主管機關訂定排水管理辦法管理之
      ，為同法第七十八條之四前段所明定；而中央管區域排水
      之區域排水設施範圍之劃設、變更，由經濟部水利署審查
      後報中央主管機關經濟部核定公告；直轄市管、縣（市）
      管區域排水之設施範圍，係由縣（市）政府審查後報水利
      署轉陳中央主管機關經濟部核定公告之，則為排水管理辦
      法第四條第三項規定及經濟部九十四年十二月六日經濟部
      經授水字第０九四二０二二一一三０號令訂定區域排水設
      施範圍劃定及審核作業要點第二點所明訂。據此，行為人
      是否犯水利法第九十三條第一項擅行排水罪，或違反水利
      法第七十八條之三第二項第二款、第九十二條之三第六款
      規定之情形，而犯同法第九十四條之一第一項之罪，仍須
      以在排水範圍、排水設施範圍內實行為要件。而台北縣政
      府函稱：依經濟部水利署於九十八年六月二十五日經水民
      政字第０九八五三一０八七六０號函略謂：排水管理辦法
      第四條第四項有關農田、市區及事業排水之管理，由目的
      事業主管機關依其法令管理之，若有違規情事，其是否適
      用水利法或排水管理辦法之規範，或應由該目的事業主管
      機關就其該管法令修法一節，說明如下：於區域排水之排
      水設施範圍內之違規行為始受水利法之規範」。綜上貴院
      所示圖示區域（指光復溝、光復水門、光復抽水站）非屬
      經濟部及臺北縣政府所公告之排水範圍內。至於市區排水
      ，農田及事業等排水非位於河川區域或區域排水設施範圍
      內者，則依水利法第七十八條之四但書規定，由目的事業
      主關機關依其法令管理之，違規情事除違反水利法第四十
      六條、第四十七條依水利法裁處外，悉依該目的事業主關
      機關之法令辦理等語，有臺北縣政府九十八年十月二十二
      日北府水政字第０九八０八０七一五六號函影本在卷可參
      （原審卷一第一○一至一○三頁），且主管機關就上開光
      復溝、光復水門，亦未再發布水利管理命令等情，有臺北
      縣政府水利局九十九年七月十三日北水政字第０九九０六
      一一九二四號函及經濟部水利署九十九年七月三十日經水
      河字第０九九五一一八四五００號函在卷可參（原審卷二
      第四十至四二頁），是公訴意旨所指上述排放廢污水之區
      域，似非屬水利法或河川管理辦理所規範之排水範圍或河
      川區域，既非位於經濟部或臺北縣政府所公告之排水範圍
      或排水設施範圍內，自與水利法第七十八條之三第二項第
      二款法文明定須「在排水設施範圍內」之前提要件不符，
      縱使被告有未經許可，擅行排注廢污水，致生公共危險，
      仍不生適用違反水利法第九十三條第一項擅行排水罪，或
      同法第九十四條之一第一項之罪相繩之問題。是此部份公
      訴意旨尚有誤會。
綜上，公訴人所舉證據，尚有合理懷疑空間，未達於通常一般人
均不致有所懷疑，而得確信其有罪之程度，自不足證明被告乙○
○、甲○○有違反廢棄物清理法第四十六條第四款之未領有廢棄
物處理許可文件而從事廢棄物處理罪，及水利法第九十三條第一
項之擅行排水罪、同法第九十四條之一第一項之罪等犯行。此外
，查無其他積極證據證明被告乙○○、甲○○有何公訴人所指上
開犯行，揆諸首揭法條及判例意旨，自應諭知被告等無罪。
五、原審同此認定，諭知被告等無罪，並無不合，檢察官上訴意
    旨略以：依臺北縣政府聯合稽查小組辦理開挖檢查之結果
    ，現場有篩選機、篩選機旁空地有堆置之砂石原料、有洗砂
    機、洗砂機前方有砂成品、有連接篩選機及洗選機之U 型鐵
    管，用以將篩選機篩選後之水分及含砂原料運往洗砂機以代
    替正式洗選砂石設備中之輸送帶，而本件進水與排水之情形
    則為以連接地下水井與篩選機之16cm塑膠暗管將自地下水井
    抽取之地下水送入篩選機供篩選大、粗顆粒石塊用，初步洗
    完之水分及含砂原料從篩選機以U 型鐵管送至洗砂機，洗砂
    機洗完後之廢污水再從連接洗砂機的20cm塑膠暗管出水，先
    途經C 區該塑膠暗管遭人破壞處後排放至不詳出口之處，線
    連接情形、埋設方向等情觀之，堪認現場機具設備、管線安
    排目的係要洗選砂石、並確實已進行洗選砂石之作業。依經
    驗法則，挖土機轉動、砂石車車斗抬起、降下等蒐證顯示之
    情形，應當即為砂石車將所接收置於車斗內載送來的砂石原
    料藉由車斗抬起動作置於地上，再由挖土機鏟起置入篩選機
    內以開始洗砂工作？否則上開動作還能有他種解釋？至於篩
    選機、洗砂機運作時既無需位移，何有可能監錄到其運作情
    形？足認該處確有洗砂排放污水，本件係小規模、零星的洗
    選砂石場區，未必會有輸送帶，被告所辯不可採。檢查當
    天現場計有一台洗砂機、一台篩選機，其擺放位置情形業如
    前述，與九十七年九月二十八日臺北縣政府水利局人員監控
    時監錄光碟內容及翻拍照片中呈現之機具種類、數量、位置
    一致，此情距離同年九月二十八日前最後一次檢查日同年七
    月十五日定期會勘時，板橋土資場即地號263、262-4號上之
    並無任何洗砂機、篩選機等洗砂機具擺放完全不同，有97年
    7月18 日北工養一字第0970533345號函可稽（參附件一，容
    後補呈），亦與九十七年二月二十日聯合稽查小組開挖檢查
    時之管線情形係從當時尚未下架、仍擺設於現場之以塑膠明
    管連接洗砂機至地下之暗管往環河路側溝方向鋪設等情迥然
    有別，此亦有九十七年二月二十五日北工施字第0970122760
    號函辦理板橋土資場檢查記錄在卷足參（參附件二，容後補
    呈），是機具部分顯然係九十七年七月十五日後、管線部分
    則係同年二月二十五日後重行擺設於現場及鋪設一節，至為
    明確，然板橋土資場係在九十六年四月二四日遭廢止設置許
    可的，被告等於板橋土資場遭廢止設置許可，已不得再進行
    洗選砂石作業後，又將機具擺出來、管線鋪設好，遲遲不完
    成封場程序，其意不在洗砂、無視於縣政府屢屢命令完成封
    場、挑戰公權力，難道是在展示機具、不惜投入埋設管線之
    人力與金錢不求任何營收利益？按「現行廢棄物清理法關
    於事業廢棄物之再利用，已授權中央目的事業主管機關制定
    管理辦法管理之，不受同法第四十一條（即應向主管機關或
    中央主管機關委託之機關申請核發公民營廢棄物清除處理機
    構許可文件）之限制，固屬無訛；但如非屬事業廢棄物之再
    利用行為，而係未經主管機關許可，提供土地回填、堆置廢
    棄物，或未依同法第41條第1 項規定領有廢棄物清除、處理
    許可文件，而從事廢棄物貯存、清除、處理，或未依廢棄物
    清除、處理許可文件內容貯存、清除、處理廢棄物者，則與
    上引事業廢棄物再利用之規定並不相侔，自仍有同法第四十
    六條第三、四款處罰規定之適用」。廢棄土即有此適用。
    按「排水依集水區域特性分為下列五種：一、農田排水：…
    。二、市區排水：指排洩都市計畫範圍內經依其計畫規劃設
    置排水設施內之雨水或污水。三、事業排水：……。農田、
    市區及事業排水之管理，由目的事業主管機關依其法令管理
    之」。排水管理辦法第四條第一項第二款訂有明文，是「光
    復溝」應為排水管理辦法第4條第1 項第2款所稱之市區排水
    範圍，亦有臺北縣政府水利局九十九年七月十三日北水政字
    第0990611924號函為相同解釋，是自光復溝取水或排水至光
    復溝均應由目的事業主管機關依水利法第三章水權、第六章
    水之蓄洩、第七章水道防護及排水管理辦法等相關規定管理
    ，當屬應依水利法相關水利管理命令實施管理之區域無疑，
    且無庸再另行依水利法或授權法規發布何等水利管理命令，
    故水利局並未另訂定發布水利管理命令，該函意旨並非「板
    橋土資場排放廢污水之光復溝、光復水門，非屬公告排水範
    圍或排水設施範圍，亦無主管機關就上開光復溝、光復水門
    依法發布水利管理命令」，原判決就此有所誤會等語。請撤
    銷原判決等語。經查：上訴意旨認依現場情形，足認被告
    等有洗砂排汙水等情，並未提出新事証，而係對原事証為爭
    執，固是一說，然原事証，如前所述，尚有合理懷疑空間，
    且上訴意旨提出對被告等之質疑，固非無見，然被告等所辯
    ，縱不可採，亦不得遽為其等有罪之認定，是此部份所指，
    非無誤會。上訴意旨有關現場機器變動情形，足以證明被
    告等犯罪，謂係有九十七年七月十八日北工養一字第097053
    3345號函，九十七年二月二十五日北工施字第0970122760號
    函，可補呈乙節，然並未提出，則此部份所指，即乏依據。
    上訴意旨有關水利法之解說，固是一說，然尚有誤會。綜
    上，上訴意旨，尚有誤會，為無理由，應予駁回。
據上論斷，應依刑事訴訟法第三百六十八條，判決如主文。
本案經檢察官孫冀薇到庭執行職務。
中    華    民    國    99    年    11    月    12    日
                  刑事第十八庭審判長法  官  吳鴻章
                                    法  官  汪梅芬
                                    法  官  周政達
以上正本證明與原本無異。
如不服本判決，應於收受送達後10日內向本院提出上訴書狀，其
未敘述上訴之理由者並得於提起上訴後10日內向本院補提理由書
（均須按他造當事人之人數附繕本）「切勿逕送上級法院」。
                                    書記官  廖純瑜
中    華    民    國    99    年    11    月    12    日

司法院資訊處製作；財團法人民間司法改革基金會備份。
